臺北高等行政法院判決
　　　　　　　　　　　　　　　　　　 93年度訴字第01820號
　　　　　　　　　　　　　　　.
原　　　告　甲○○○○○○○
訴訟代理人　張世宗（會計師）
被　　　告　財政部臺北市國稅局
代　表　人　張盛和（局長）
訴訟代理人　乙○○
上列當事人間因營利事業所得稅事件，原告不服財政部中華民國
93年4月2日台財訴字第0920074358號訴願決定，提起行政訴訟，
本院判決如下：
　　主  文
訴願決定及原處分（復查決定）均撤銷。
訴訟費用由被告負擔。
　　事  實
一、事實概要：原告民國88年度營利事業所得稅結算申報，原列
    報營業收入淨額新台幣（下同）44,695,185元，經被告依據
    其與法務部調查局台北市調查處（下稱台北市調查處）、台
    北市稅捐稽徵處89年5月25日違章漏稅案件會審報告書資料
    ，查得原告漏報當年1月至4月之銷售額85,178,086元，乃核
    定營業收入淨額為129,873,271元，並將漏報銷售額85,187,
    086元部分，依同業利潤標準行業代號：8704－13【酒家、
    酒吧（有陪侍者）業，毛利率90%】核定營業成本為8,517,8
    09元，其餘之營業成本按帳證核定為9,511,628元，合計核
    定營業成本為18,029,437元，減除依帳證核定之營業費用40
    ,408,603 元，核定營業淨利為71,435,231元，加計非營業
    收入1,977元，核定全年所得額71,437,208元，復依營利事
    業所得稅查核準則（下稱查核準則）第6條第1項但書規定，
    按全部營業收入依同業利潤標準淨利率40%，調整核定營業
    淨利為51,949,308元，加計非營業收入1,977元，核定全年
    所得額為51,951,285元，應補徵稅額12,883,208元。原告不
    服，就營業收入、營業成本及營業費用部分申請復查，未獲
    變更，提起訴願亦遭決定駁回，遂提起行政訴訟。
二、兩造聲明：
　(一)原告聲明：訴願決定及原處分均撤銷。
　(二)被告聲明：駁回原告之訴。
三、兩造之爭點：被告依其與法務部調查局、臺北市稅捐稽徵處
    89年5月25日違章漏稅案件會審報告書，認原告本年度漏報
    銷售額85,178,086元，是否有據？
　(一)原告主張之理由：
    1.按原告於內部備忘錄中所記載之數字，包括各關係企業之
      營業及繳納稅捐數額。被告查帳時，未通知原告到場說明
      ，即逕以法務部調查局查扣資料，變更核增原告全年所得
      額。原告曾請求被告說明其計算調增之依據及計算方式，
      均為所拒。依憲法第19條稅捐法定原則，稅捐稽徵機關應
      將課稅理由、稅率、種類、金額等事項明確告知納稅義務
      人，然被告今以「密件」處理之方式，即屬行政程序法第
      111條第7款「其他具有重大明顯瑕疵」之行政處分。
    2.被告依編號A27、B8及B24為證，推計原告漏報銷售額，惟
      A27及B24均為公司名稱空白不詳且無負責人及會計人員簽
      章之試算表，不能認係原告所編製。至於編號B27之證物
      雖為具有原告名稱之試算表，惟依該表所載原告1至4月累
      計營收為19,759,479元，與被告所稱88年1月6日至同年4
      月30日之營業收入為81,885,225元不同，被告推計所得與
      事實不符。
　(二)被告主張之理由：
    1.原告88年度營利事業所得稅結算申報，原列報營業收入淨
      額44,695,185元，被告依據其與法務部調查局、臺北市稅
      捐稽徵處89年5月25日違章漏稅案件會審報告書資料，原
      告於88年1月1日至88年4月30日漏報銷售額85,187,086元
      ，遂核定其營業收入為129,873,271元，變更核定全年所
      得額為51,951,285元。原告不服，主張核定收入對部分已
      申報之收入，仍併計課稅顯有不公云云。經被告復查決定
      以，原告88年度營利事業所得稅結算申報，原列報營業收
      入淨額44,695,185元，依據前開會審報告書資料所載，經
      查核憑證編號A27（明細分類帳）、B8（帳收報表）、B24
      （損益分析表），原告88年1至4月銷售額合計應為115,89
      7,688元，扣除同期間已申報之銷售額30,719,602元，計
      漏報銷售額85,187,086元，因核定之營業淨利71,435,231
      元，較全部依法核定之營業淨利51,949,308元（129,873,
      271元×40%＝51,949,308元）為高，遂依查核準則第6條
      第1項但書規定核定其全年所得額為51,951,285元（51,94
      9,308元+非營業收入1,977元=51,951,285元），並無不合
      ，駁回其復查之申請。
    2.原告復提起訴願，亦遭決定駁回，原告仍執前詞爭議。查
      原告係經營有陪侍者之酒家，其88年度營利事業所得稅決
      算申報：營業收入淨額原列報44,695,185元，被告依據
      台北市調查處88年7月27日肅字第861950號函通報資料，
      原告88年1月至4月漏報銷售額85,178,086元，依其轉讓契
      約書，自88年1月1日起即由徐監恩轉讓予張鴻傳，被告遂
      以張鴻傳為負責人核定原告88年度營業收入為129,873,27
      1元（44,695,185元+85,178,086元=129,873,271元）。
      營業成本列報為8,538,292元，營業費用雜項購置中VHS、
      餐具、錄影帶等973,336元係屬營業成本性質，轉列營業
      成本973,336元，又漏報之銷貨收入85,178,086元按毛利
      率增列營業成本8,517,809元【85,178,086元×（1－90%
      ）=8,517,809元】，營業成本核定為18,029,437元（8,53
      8,292元+973,336元+8,517,809元=18,029,437元）。營
      業費用列報為43,054,251元，修繕費中水電材料、裝潢工
      程、木作工程等696,681元、雜項購置中電腦週邊、電話
      器材、視聽設備、地毯、地磚、沙發等1,084,661元其耐
      用年限皆超過2年，遂予以轉列資產認列折舊109,030元，
      核定營業費用為40,408,603元（43,054,251元－973,336
      元－696,681元－1,084,661元+109,030元=40,408,603元
      ）。經核定營業淨利為71,435,231元（129,873,271元－
      18,029,437元－40,408,603元=71,435,231元），較全部
      依法核定之營業淨利51,949,308元（129,873,271元×40
      %＝51,949,308元）為高，依查核準則第6條第1項之規定
      ，核定所得額，以不超過當年度全部營業收入淨額依同業
      利潤標準核定之所得額為限，是本件核定其全年所得額為
      51,951,285元（51,949,308元+1,977元=51,951,285元）
      ，並無不當。
    3.本案係由台北市調查處於88年5月28日在台北市○○路○段
      432號5樓之3扣押帳簿、憑證共138冊（共分成A、B兩箱，
      A箱73冊、B箱65冊），其中有關本案之帳冊共51冊，嗣由
      搜索當時在場之實際負責人暨顧問邱文彬於同年5月31日
      至該處啟封認證後，由台北市稅捐稽徵處及被告共同審理
      ，並作成會審報告書，據以核認原告之違章事實。
    4.依原告登記之負責人張鴻傳88年6月17日至市調處所作之
      談話筆錄供稱「原告之酒家經營業務，係由邱文彬負責指
      導，有閒雜事情都交給他處理」等語，另依編號B－45號
      查扣之原告88年1月薪資表所載，邱文彬實擔任總裁職務
      ，實領500,000元。再依於原告處擔任總務之蕭元章於88
      年12月1日至市調處所作之談話筆錄，亦供稱帳冊編號A－
      27內容應是原告、尚軒、勝亞力、互鑫四家公司88年2月
      份之損益分析表，編號B－24冊則為上開公司88年1、3月
      份之損益分析表，是系爭本案之違章證物A－27及B－24業
      經於原告處擔任總裁之邱文彬及擔任總務之蕭元章認證自
      無疑義。
　　理  由
一、按「納稅義務人應於每年二月二十日起至三月底止，填具結
    算申報書，向該管稽徵機關，申報其上一年度內構成綜合所
    得總額或營利事業收入總額之項目及數額，以及有關減免、
    扣除之事實，並應依其全年應納稅額減除暫繳稅額、尚未抵
    繳之扣繳稅額及可扣抵稅額，計算其應納之結算稅額」「稽
    徵機關進行調查或復查時，納稅義務人應提示有關各種證明
    所得額之帳簿、文據；其未提示者，稽徵機關得依查得之資
    料或同業利潤標準，核定其所得額。」「本法第八十三條所
    稱之帳簿文據，其關係所得額之一部或關係課稅年度中某一
    期間之所得額，而納稅義務人未能提示者，稽徵機關得就該
    部分依查得資料或同業利潤標準核定其所得額。」為行為時
    所得稅法第71條第1項、第83條第1項及同法施行細則第81條
    第1項所明定。次按「帳簿文據，其關係所得額之一部而未
    能提示者，依所得稅法施行細則第八十一條之規定辦理。但
    其核定所得額，以不超過當年度全部營業收入淨額依同業利
    潤標準核定之所得額為限。」為查核準則第6條第1項所明定
    。
二、本件被告以台北市調查處於88年5月28日在台北市○○路○段
    432號5樓之3扣押帳簿、憑證計138冊（分成A、B兩箱，A箱7
    3冊、B箱65冊），其中關於王牌酒家之帳冊共51冊，嗣由台
    北市調查處、台北市稅捐稽徵處及被告共同作成會審報告書
    ，核認原告漏報88年1至4月之銷售額85,178,086元，遂核定
    其營業收入為129,873,271元，全年所得額為51,951,285元
    ，固非無見。惟原告否認漏報銷售額，指被告未予查證，逕
    為推計認定之漏報數額，與事實不符云云。經查前開會審報
    告書係依憑證編號A27（明細分類帳）、B8（帳收報表）及
    B24（損益分析表），認原告88年1至4月銷售額合計為115,
    897,688元，扣除同期間申報之銷售額30,719,602元，核計
    原告漏報銷售額85,187,086元。經核編號A27之明細分類帳
    及編號B24之損益分析表均未記載公司行號名稱，依王牌酒
    家總務蕭元章88年12月1日在台北市調查處之調查筆錄所稱
    ，編號A27為王牌酒家、尚蓒實業有限公司、勝亞力實業有
    限公司及互鑫實業有限公司4家公司88年2月份之損益分析表
    ，編號B24則係前開4家公司88年1、3月份之損益分析表，被
    告就其如何認定其中歸屬王牌酒家部分，並未舉證說明。另
    依編號B27之「王牌酒家損益表」所載，原告1至4月累計營
    收為19,759,479元，與被告認定之115,897,688元不同，被
    告既未提出認定原告銷售額之計算表及憑據，即無從認定其
    漏報銷售額，乃竟遽以同業利潤標準為核定，自有未合，訴
    願決定未予糾正，亦欠妥適，應將訴願決定及原處分（復查
    決定）均撤銷，由被告查明後另為適法之處分。
據上論結，本件原告之訴為有理由，爰依行政訴訟法第98條第3
項前段，判決如主文。
中　　華　　民　　國　　94　　年　　7　　 月　　28　  日
                       第二庭審判長法  官　鄭忠仁
                                   法  官　林育如
                                   法  官　楊莉莉
上為正本係照原本作成。
如不服本判決，應於送達後20日內，向本院提出上訴狀並表明上
訴理由，如於本判決宣示後送達前提起上訴者，應於判決送達後
20日內補提上訴理由書（須按他造人數附繕本）。
中　　華　　民　　國　　94　　年　　7　　 月　　28　  日
            　　　　　　   　　　　書記官  王俊權
